臺灣高等法院民事判決  
108年度勞上字第92號
上  訴  人  顏英林  
            顏英忠  
            陳清水  
共      同
訴訟代理人  張世柱律師
            莊賀元律師
上  訴  人  富綠休閒開發有限公司

法定代理人  黃曉慧  
訴訟代理人  劉楷律師  
            陳建寰律師
上列當事人間請求給付資遣費等事件，兩造對於中華民國108年3
月8日臺灣桃園地方法院106年度勞訴字第113號第一審判決各自
提起上訴，本院於109年5月20日言詞辯論終結，判決如下：
    主  文
原判決關於㈠駁回上訴人丁○○後開第二項之訴、上訴人丙○○後開
第三項、第四項之訴部分，暨該訴訟費用之裁判，㈡命上訴人富
綠休閒開發有限公司給付上訴人乙○○逾新臺幣貳拾貳萬壹仟玖佰
柒拾玖元，及其中新臺幣壹拾壹萬捌仟貳佰貳拾玖元自民國一百
零六年七月一日起、其中壹拾萬參仟柒佰伍拾元自民國一百零六
年十月一日起，均至清償日止，按週年利率百分之五計算之利息
部分，及該部分假執行之宣告暨該訴訟費用之裁判，均廢棄。
上訴人富綠休閒開發有限公司應再給付上訴人丁○○新臺幣肆萬零
玖佰零捌元，及自民國一百零六年十月一日起至清償日止，按週
年利率百分之五計算之利息。
上訴人富綠休閒開發有限公司應再給付上訴人丙○○新臺幣壹拾肆
萬陸仟參佰捌拾玖元，及自民國一百零六年四月十日起至清償日
止，按週年利率百分之五計算之利息。
上訴人富綠休閒開發有限公司應將新臺幣陸仟元提撥至上訴人丙
○○之勞工退休金專戶。
上開第一項廢棄㈡部分，上訴人乙○○在第一審之訴及假執行之聲
請均駁回。
其餘上訴駁回。
第一、二審訴訟費用，由上訴人丁○○負擔百分之七、上訴人丙○○
負擔百分之五十三、上訴人乙○○負擔百分之十，餘由上訴人富綠
休閒開發有限公司負擔。
    事實及理由
一、上訴人丁○○、丙○○、乙○○（下分別稱其姓名，合稱丁○○等3
    人）起訴主張：伊等均受僱於上訴人富綠休閒開發有限公司
    （下稱富綠公司），分別擔任廚師、行政主廚、主廚等職務
    ，任職期間及每月薪資各詳如附表一「任職期間」、「每月
    薪資」欄所示；惟富綠公司於伊等任職期間，未依法給付如
    附表一「積欠工資」、「加班費」欄所示金額之工資、加班
    費，亦未按月提撥如附表一「提撥勞工退休金」欄所示金額
    之勞工退休金至伊等個人退休金專戶，且未為丁○○、乙○○投
    保勞健保。詎富綠公司於民國106年3月10日以業務緊縮為由
    ，依勞動基準法（下稱勞基法）第11條第2款規定，終止與
    丙○○間之勞動契約，並開立非自願離職證明；縱認富綠公司
    未終止勞動契約，因富綠公司未提供足夠人力予丙○○運用，
    經丙○○一再反應仍未獲改善，且未依法給付上開工資、加班
    費及提撥退休金，丙○○亦於106年3月10日依勞基法第14條第
    1項第5、6款規定，終止兩造間勞動契約。另因富綠公司非
    法調動職務及調降薪資，變更為較原來更不利之工作條件，
    違反勞基法第10條之1規定，且未依法給付上開工資、加班
    費、提撥退休金及未為丁○○、乙○○投保勞健保，丁○○、乙○○
    遂分別於106年5月10日、106年5月31日依勞基法第14條第1
    項第5、6款規定，終止兩造間勞動契約。富綠公司迄未給付
    丁○○等3人各如附表一「積欠工資」、「資遣費」、「預告
    工資」、「加班費」、「分紅」欄所示之金額，亦未提撥如
    附表一「提撥勞工退休金」欄所示之金額。爰依民法第486
    條前段、勞基法第22條第2項、第23條第1項前段；勞工退休
    金條例（下稱勞退條例）第12條第1項；勞基法第16條第3項
    ；勞基法第24條第1項；分紅依口頭約定；勞退條例第14條
    第1項、第31條第1項規定，請求富綠公司如數給付。於原審
    聲明：㈠富綠公司應給付丁○○新臺幣（下同）43萬5907元，
    及自106年6月1日起至清償日止，按週年利率5%計算之利息
    ；㈡富綠公司應將7,091元提撥至丁○○之勞工退休金專戶；㈢
    富綠公司應給付丙○○189萬1600元，及自106年6月1日起至清
    償日止，按週年利率5%計算之利息；㈣富綠公司應將15萬067
    8元提撥至丙○○之勞工退休金專戶；㈤富綠公司應給付乙○○54
    萬0625元，及自106年6月1日起至清償日止，按週年利率5%
    計算之利息；㈥富綠公司應將1萬7876元提撥至乙○○之勞工退
    休金專戶；㈦願供擔保請准宣告假執行。（原審判決：㈠富綠
    公司應給付丁○○20萬6476元，及其中10萬2640元自106年6月
    4日起、其中10萬3836元自106年10月1日起，均至清償日止
    ，按週年利率5%計算之利息；㈡富綠公司應將3,820元（見原
    審卷第342頁）提撥至丁○○之勞工退休金專戶；㈢富綠公司應
    給付丙○○13萬6653元，及自106年10月1日起至清償日止，按
    週年利率5%計算之利息；㈣富綠公司應將13萬2998元（見原
    審卷第342頁）提撥至丙○○之勞工退休金專戶；㈤富綠公司應
    給付乙○○29萬6979元，及其中11萬8229元自106年7月1日起
    、其中17萬8750元自106年10月1日起，均至清償日止，按週
    年利率5%計算之利息；㈥富綠公司應將1萬7876元提撥至乙○○
    之勞工退休金專戶；並駁回其餘之訴。兩造就原審判決對渠
    等各自不利部分分別提起上訴，而丙○○就其上開第㈢項敗訴
    部分即175萬4947元本息〈189萬1600元－13萬6653元＝175萬49
    47元〉，僅就175萬4847元本息提起上訴，未上訴部分非本院
    審理範圍）。並於本院上訴聲明：㈠原判決關於駁回丁○○等3
    人後開第㈡、㈢項之訴部分廢棄；㈡富綠公司應依序再給付丁○
    ○、丙○○、乙○○22萬9431元、175萬4847元、24萬3646元，及
    均自106年6月1日起至清償日止，按週年利率5%計算之利息
    ；㈢富綠公司應依序再為丁○○、丙○○提撥3271元、1萬7680元
    至丁○○、丙○○之勞工退休金專戶；㈣願供擔保請准宣告假執
    行。對富綠公司上訴之答辯聲明：上訴駁回。
二、富綠公司則以：丁○○無正當理由拒絕履行其擔任頭砧板廚師
    應負訂購食材之職務，且無他人（含公司總經理蔡千民、公
    司總務李銓欣）可取代，亦不遵守蔡千民更換新廠商訂購食
    材之命令，嚴重違反勞動契約，而伊提議調職為不須訂購食
    材之二砧板廚師，雖薪水較原職為低，係避免懲戒解雇之最
    小侵害手段，並無違法調職；丁○○於106年5月5日自願離職
    ，不得請求資遣費；伊業以現金袋郵寄方式支付丁○○106年5
    月份之3日薪資。又乙○○未能開菜單，顯不能勝任主廚工作
    ，而伊提議調職為不須開菜單職務，雖薪水較原職為低，符
    合解雇最後手段性之合法調職，並無違法調職；乙○○係於10
    6年4月28日自願離職，不得請求資遣費，伊亦無義務為乙○○
    提撥106年5月份之勞工退休金。伊與丙○○間係委任關係，並
    無勞基法之適用，伊無義務為丙○○提撥勞工退休金。伊縱未
    保存出勤紀錄，僅係雇主受行政處罰問題，丁○○等3人就有
    加班而得請領加班費乙節，仍應先負舉證之責，其等之請求
    ，並無理由等語，資為抗辯。並於本院上訴聲明：㈠原判決
    不利於富綠公司部分廢棄；㈡上開廢棄部分，丁○○等3人在第
    一審之訴駁回。對丁○○等3人上訴之答辯聲明：上訴駁回。
三、查丁○○、丙○○、乙○○分別自103年4月13日、同年月7日、同
    年月7日起任職於富綠公司，各擔任廚師（頭砧板）、行政
    主廚、主廚等職務，而其等分別自106年5月5日、同年3月10
    日、同年4月16日後即未再出勤，復於同年5月12日向桃園市
    勞資和諧促進會申請勞資爭議調解，於同年月31日因兩造無
    共識而調解不成立等情，有桃園市勞資和諧促進會勞資爭議
    調解紀錄、綠光花園正職就職報到書、薪資單暨打卡紀錄、
    勞工退休金（勞退新制）提繳異動明細表附卷可稽（原審勞
    訴卷〈下稱原審卷〉第16至18、59至61、74至84、89至93、22
    8至231頁），且為兩造所不爭執（本院卷第11、146頁），
    堪信屬實。
四、丁○○等3人主張：丙○○與富綠公司間為僱傭關係，富綠公司
    於106年3月10日以業務緊縮為由，依勞基法第11條第2款規
    定，終止與丙○○間之勞動契約，縱認富綠公司未終止勞動契
    約，因富綠公司未提供足夠人力予丙○○運用，經丙○○一再反
    應仍未獲改善，且未依法給付工資，丙○○亦於106年3月10日
    依勞基法第14條第1項第5、6款規定，終止兩造間勞動契約
    ；另因富綠公司非法調動職務及調降薪資，變更為較原來更
    不利之工作條件，違反勞基法第10條之1規定，且未依法給
    付工資，丁○○、乙○○遂分別於106年5月10日、106年5月31日
    依勞基法第14條第1項第5、6款規定，終止兩造間勞動契約
    ；富綠公司應分別給付丁○○等3人積欠工資、資遣費、預告
    工資、加班費、分紅及提撥勞工退休金等語，為富綠公司所
    否認，並以前詞置辯。經查：
　㈠關於丙○○與富綠公司間係僱傭關係或委任關係：
　⒈按勞動契約當事人之勞工，通常具有下列特徵：1.人格從屬
    性，即受雇人在雇主企業組織內，服從雇主權威，並有接受
    懲戒或制裁之義務。2.親自履行，不得使用代理人。3.經濟
    上從屬性，即受雇人並不是為自己之營業勞動而是從屬於他
    人，為該他人之目的而勞動。4.納入雇方生產組織體系，並
    與同僚間居於分工合作狀態。勞動契約之特徵，即在此從屬
    性。又基於保護勞工之立場，一般就勞動契約關係之成立，
    均從寬認定，只要有部分從屬性，即足成立（最高法院92年
    度台上字第2361號判決意旨參照）。勞動契約與以提供勞務
    為手段之委任契約之主要區別，在於提供勞務者與企業主間
    ，其於人格上、經濟上及組織上從屬性之有無。如雙方權利
    義務內容具有從屬性，縱其部分職務有獨立性，仍應認定屬
    勞基法所規範之勞雇關係（最高法院104年度台上字第1294
    號判決意旨參照）。
　⒉查丙○○於103年4月7日至106年3月10日任職富綠公司擔任行政
    主廚期間，均投保勞工保險，並按月領取薪資，且配合公司
    營業時間上下班並打卡，依勞基法規定有特別休假等節，有
    被保險人投保資料表、薪資袋、薪資單、打卡紀錄附卷可稽
    （原審個資等文件卷第77頁正背面、原審卷第21、81至84頁
    ）；又富綠公司行政主廚、頭砧板、主廚等職務均是固定，
    丙○○之上司為老闆蔡千民等情，業據證人即富綠公司現任頭
    砧板甲○○證述在卷（本院卷第206至207頁）；而蔡千民亦於
    其認為丙○○管理鬆懈時予以指正（原審卷第194頁）；再依
    丙○○簽署之綠光花園正職就職報到書亦記載「如因公司業務
    上之人力需求調派，則須配合公司之調度前往他處支援上班
    」等語（原審卷第60頁）。綜上各節，堪認丙○○任行政主廚
    ，雖係廚房之主管，惟其於富綠公司組織內，職務仍受富綠
    公司之指揮監督，且受領固定薪資給付，其差勤亦配合公司
    營業時間至公司上下班並打卡，復係為富綠公司之目的而服
    勞務，與同事間則居於分工合作狀態，則其支領薪資之對價
    關係顯然著重於提供勞務之過程，而非著眼於處理事務之成
    果本身，於客觀上確具有勞動契約之人格、經濟及組織上之
    從屬性特徵自明。　　
　⒊富綠公司雖辯稱：丙○○經伊授權得自行決定其工作時間、地
    點、休假，為廚房之最高管理者，甚至有權自行面試、錄取
    廚房內之員工，並自行決定錄取員工薪資、職位及休假，無
    須經伊批准，有獨立裁量權，不具從屬性，與伊間為委任關
    係云云，並以丙○○於另案臺灣桃園地方法院中壢簡易庭106
    年度壢勞簡字第39號事件言詞辯論期日之陳述，及證人即富
    綠公司經理柯忠德、證人甲○○之證述為憑（原審卷第86至87
    、121至122頁，本院卷第204至205頁）。然丙○○需配合公司
    營業時間至公司上下班並打卡，已如前述，難認富綠公司所
    辯丙○○得自行決定其工作時間、地點、休假乙節為可採；而
    縱丙○○經富綠公司授權對於廚房部分有人事管理權，惟僱用
    人授與受僱人處理一定事務之自由裁量權限，並非法所禁止
    ；且丙○○在人格、經濟及組織上既具從屬性，揆諸前揭說明
    ，縱其部分職務有獨立性，仍應認定屬勞基法所規範之勞雇
    關係。是丙○○主張伊與富綠公司間係僱傭關係，應屬有據，
    富綠公司抗辯兩造間為委任關係云云，尚非可採。　　
　㈡關於兩造間勞動契約如何終止：　
　⒈按雇主不依勞動契約給付工作報酬，或對於按件計酬之勞工
    不供給充分之工作者，及雇主違反勞動契約或勞工法令，致
    有損害勞工權益之虞者，勞工得不經預告終止契約，勞基法
    第14條第1項第5、6款定有明文。次按勞工應從事之工作，
    及工資之議定、調整、計算等有關事項，應於勞動契約內約
    定， 此觀勞基法施行細則第7條第1、3款即明。嗣後資方如
    因業務需要而變動勞方工作有關事項時，除勞動契約已有約
    定，應從其約定外，資方應依誠信原則為之，否則應得勞方
    之同意始得為之（最高法院96年度台上字第2749號判決意旨
    參照）。又雇主調動勞工工作，不得違反勞動契約之約定，
    並應符合下列原則：一、基於企業經營上所必須，且不得有
    不當動機及目的。但法律另有規定者，從其規定。二、對勞
    工之工資及其他勞動條件，未作不利之變更。三、調動後工
    作為勞工體能及技術可勝任。四、調動工作地點過遠，雇主
    應予以必要之協助。五、考量勞工及其家庭之生活利益，勞
    基法第10條之1定有明文。且調職命令應受權利濫用禁止原
    則之規範，此觀該條立法說明即明。是判斷雇主之調職命令
    是否合法，應就其經營上有無必要性或合理性與勞工因調職
    所蒙受之不利益，依上開規定為基準，綜合考量判斷雇主調
    動有無權利濫用或違反誠信原則。
　⒉丁○○部分：
　⑴丁○○主張：富綠公司將伊調降為二砧板，薪資調降為5萬元，
    其調動為伊勞動條件之不利變更，伊未同意等語，核與證人
    柯忠德證稱：丁○○做到106年5月份，老闆（指蔡千民）要調
    他職務，他有跟老闆談過，但因薪資上的問題，他無法接受
    等語（原審卷第122、126頁）；證人蔡千民證稱：調為二砧
    板之薪資是5萬元，丁○○無法接受等語（原審卷第193頁）大
    致相符。參諸薪資單記載，可知丁○○任頭砧板之薪資為6萬7
    000元（原審卷第74頁），調動為二砧板之薪資為5萬元，調
    動前後薪資結構不同，相差1萬7000元，是富綠公司未經丁○
    ○同意所為調動，對其薪資及勞動條件造成不利益之變更，
    應堪認定。
　⑵富綠公司雖抗辯：丁○○無正當理由拒絕履行其擔任頭砧板廚
    師應負訂購食材之職務，且無他人（含公司總經理蔡千民、
    公司總務李銓欣）可取代，亦不遵守蔡千民更換新廠商訂購
    食材之命令，嚴重違反勞動契約，而伊提議調職為不須訂購
    食材之二砧板廚師，雖薪水較原職為低，係避免懲戒解雇之
    最小侵害手段，並無違法調職云云，並以證人蔡千民、李銓
    欽、甲○○之證詞為據。惟依證人李銓欽證稱：丁○○擔任頭砧
    板要負責於辦桌時叫貨及向果菜廠商訂菜，當時有一個新的
    廠商比較便宜，伊告知丁○○及蔡千民，蔡千民說看誰比較便
    宜就叫誰的，第1次丁○○還是叫舊的廠商，第2次再跟丁○○確
    認，但丁○○還是一樣叫舊廠商，後來老闆就有找丁○○談話，
    丁○○只跟伊說伊等在亂搞等語（原審卷第235至236頁）；及
    證人蔡千民證稱：丁○○未能配合李銓欽更換新的廠商，伊找
    丁○○溝通想知道是新廠商品質不佳還是出貨較慢，丁○○僅表
    示不要亂搞，並叫伊自己叫菜，伊請丁○○回去緩和情緒後，
    問丁○○是否改做二砧板，但因二砧板之薪水是5萬元，丁○○
    不能接受等語（原審卷）；固足認富綠公司係因丁○○未依要
    求改向新廠商叫貨，遂將其調職為二砧板職務之事實。惟依
    證人李銓欽所述蔡千民找丁○○談話，丁○○只跟伊說伊等在亂
    搞（原審卷第236頁），足見丁○○雖2次未配合李銓欽更換新
    廠商，並抱怨李銓欽等人亂搞，然並未堅辭拒絕聽從蔡千民
    指示，丁○○既否認不聽從蔡千民之命令更換新廠商（原審卷
    第203頁），則蔡千民證稱丁○○叫伊自己叫菜云云，是否可
    採，已非無疑。況雇主對於違反紀律之勞工，施以懲戒處分
    或調職，固係事業單位為維持其經營秩序所必須，惟所採取
    之方式，不可逾越必要之程度，此即相當性原則，則丁○○縱
    有2次未配合李銓欽更換新廠商，雖可能影響富綠公司工作
    調度，然是否已嚴重至需將丁○○調降為二砧板，薪資調降為
    5萬元，亦非無疑。參酌證人李銓欽證稱：菜單正常都是行
    政主廚開的，開好後再交給頭砧板確定要買什麼料及數量，
    伊是幫他們找好廠商議價，伊基於對廚師之尊重及行業倫理
    ，廠商需要廚師覺得可用，食材由頭砧板算好，由於算好的
    時間都不一定，故均由頭砧板自己去跟廠商叫貨，老闆也可
    以直接聯絡廠商叫貨，老闆也有授權給所有的廚師去聯絡，
    但廚師不去聯絡等語（原審卷第236至237頁）；及證人蔡千
    民證稱：頭砧板不可以決定叫哪間廠商，丁○○任職期間都由
    其叫料等語（見本院卷第193頁）；可知證人蔡千民、李銓
    欽亦均可向廠商叫貨，證人甲○○證稱：總務或其他人不可能
    幫頭砧板叫菜，他們又不知道怎麼叫菜（本院卷第204頁）
    ，尚非可採。則丁○○既無決定廠商之權利，且證人蔡千民、
    李銓欽亦均可向丁○○確認好食材種類、數量後向新廠商叫貨
    ，或通知舊廠商請勿再供貨，以達向新廠商購貨之公司政策
    ，縱認仍應由丁○○依蔡千民指示向新廠商叫貨，而丁○○未能
    配合，亦應先施以其他較輕微之懲戒處分例如告誡、記過、
    減薪等，給予丁○○改善之機會，然富綠公司卻捨此等侵害較
    小手段不為，直接將丁○○調降為二砧板，薪資調降為5萬元
    ，嚴重變更其原有工資及勞動條件，難認其調職符合相當性
    原則，即與勞基法第10條之1規定之要件不合，尚非合法調
    動。是丁○○以富綠公司之調動，違反勞動契約及勞工法令，
    致有損害其權益，依勞基法第14條第1項第6款規定，不經預
    告終止勞動契約，應屬有據。又丁○○因不同意調降為二砧板
    降薪5萬元而口頭向富綠公司實際負責人蔡千民為終止勞動
    契約之意思表示，且自106年5月5日後即未再出勤，均如前
    述，足徵富綠公司抗辯兩造勞動契約終止之日為106年5月5
    日，應可採信。富綠公司雖抗辯：丁○○於106年5月5日係自
    願離職云云，然丁○○自始否認其係自請離職，且依證人柯忠
    德及蔡千民所述，丁○○係不同意調降為二砧板，薪資調降為
    5萬元始離職（原審卷第122、126、193頁），顯見丁○○係因
    認富綠公司調動不合法而終止勞動契約，並非自願離職，是
    富綠公司辯稱丁○○係自請離職云云，洵屬無據。又因丁○○主
    張富綠公司非法調動，違反勞基法第10條之1規定，依勞基
    法第14條第1項第6款規定，終止兩造間勞動契約，為有理由
    ，則其另以富綠公司未依法給付工資、加班費、提撥退休金
    及未為丁○○、乙○○投保勞健保為由，依勞基法第14條第1項
    第5、6款規定，終止兩造間勞動契約，是否有理由，即無庸
    再審究。
　⒊乙○○部分：
　⑴乙○○主張：富綠公司於106年4月16日通知伊，因伊105年度休
    假天數過多，故請伊自當天起開始休假，將未休天數休完後
    ，再通知伊上班，嗣於同年月28日打電話通知伊去公司，伊
    於5月10日回公司談，始知悉自同年5月1日起減薪為5 萬元
    ，為伊所拒絕，富綠公司遂告知待休假結束後解僱，伊遂申
    請調解並於同年5月31日在調解時主張富綠公司非法調動減
    薪等語（原審卷第101頁），為富綠公司所否認，並抗辯：
    乙○○係於同年4月16日下午自行離職云云（原審卷第73頁）
    。按當事人主張有利於己之事實者，就其事實有舉證之責任
    ，民事訴訟法第277條前段定有明文。乙○○主張富綠公司解
    僱之事實及富綠公司抗辯乙○○係主動離職之事實，分別為其
    等所否認，此二事實分別係屬對乙○○及富綠公司有利之事實
    ，應分別由其等各負舉證之責。惟乙○○並未提供證據證明富
    綠公司曾對其為解僱之意思表示，是未能認定其主張為真實
    。而證人柯忠德雖證稱：因為乙○○積的假比較多，所以有請
    乙○○先把積的假請一請，請假過程中有請乙○○回公司與蔡千
    民討論等語（原審卷第129至130 頁），顯示乙○○主張富綠
    公司於同年4月16日通知伊先把假休完，並於同年月28日通
    知伊回公司談，伊於同年5月10日回公司談之事實，應為真
    實，故富綠公司抗辯乙○○於同年月16日已離職之事實，應非
    可採。從而，乙○○主張富綠公司解僱之事實，未能證明，而
    富綠公司抗辯乙○○係主動離職之事實，亦無法證明為真實，
    故乙○○與富綠公司之勞動契約於同年5月10日乙○○與蔡千民
    討論時尚未終止之事實，應堪認定。又乙○○另主張：伊於同
    年5月10日回公司時有商討假是否休完，伊與富綠公司之勞
    動契約於同年5月31日調解時終止等語（原審卷第129至130
    頁），觀諸兩造於調解時爭執是否給付資遣費，應堪認乙○○
    已於調解當日對富綠公司為終止勞動契約之意思表示。　　
　⑵乙○○主張：伊到職時工作內容並無開立菜單，因丁○○離職，
    始遭富綠公司要求增加工作內容，富綠公司以伊未能開菜單
    為由調職至薪水較低之工作，屬工作條件不利之變更， 伊
    得依勞基法第14條第1項第6款規定終止與富綠公司之勞動契
    約等語；為富綠公司所否認，並辯稱：主廚職務本有開菜單
    之職責（開菜單非僅行政主廚之工作），乙○○未能開菜單，
    顯不能勝任主廚工作，而伊提議調職為不須開菜單職務，雖
    薪水較原職為低，符合解雇最後手段性之合法調職，並無違
    法調職云云。經查，證人蔡千民證稱：開菜單本來就是主廚
    之工作，是因為富綠公司餐廳內還有一個行政主廚（即丙○○
    ）且該行政主廚是乙○○之舅舅，伊當時也質疑乙○○是否年紀
    太大無法勝任主廚之工作，但丙○○說其可以處理一切等語（
    原審卷第196頁）；證人甲○○證稱：主廚都要開菜單、管理
    內部，大部分餐飲業都是這樣等語（本院卷第205至206頁）
    ；而證人李銓欽則證稱：「（問：頭砧板到底工作為何，有
    工作規則？）廚師自己都知道，菜單正常都是行政主廚開的
    ，開好後再交給頭砧板去確定要買什麼料及數量」等語（原
    審卷第237頁）；顯示究竟餐飲界認知開菜單之廚師是主廚
    抑或行政主廚抑或二者均應有義務，並非一致，惟至少富綠
    公司向由行政主廚而非主廚開菜單，應可認定。而乙○○與富
    綠公司間所簽立之就職報到書上亦無載明乙○○與富綠公司約
    定工作內容是否包含開菜單（原審卷第61頁），且乙○○亦否
    認任職時約定之工作內容包括開菜單，是難認定乙○○之工作
    內容包含開菜單之事實。準此，富綠公司請乙○○開菜單，即
    屬增加乙○○原本工作內容，縱認乙○○於行政主廚離職後應負
    責開菜單，惟其原無開菜單之業務，其一時無法開菜單，仍
    應先與其溝通菜單、輔導、施以教育訓練而給予改善之機會
    ，然富綠公司卻捨此等侵害較小手段不為，直接以乙○○未能
    開菜單為由調職至薪水較低之工作，自屬勞動條件不利益之
    變更，難認其調職符合相當性原則，即與勞基法第10條之1
    規定之要件不合，尚非合法調動。是乙○○以富綠公司之調動
    ，違反勞動契約及勞工法令，致有損害其權益，依勞基法第
    14條第1項第6款規定，不經預告終止勞動契約，應屬有據。
    又因丁○○主張富綠公司非法調動，違反勞基法第10條之1規
    定，依勞基法第14條第1項第6款規定，終止兩造間勞動契約
    ，為有理由，則其另以富綠公司未依法給付工資、加班費、
    提撥退休金及未為丁○○、乙○○投保勞健保為由，依勞基法第
    14條第1項第5、6款規定，終止兩造間勞動契約，是否有理
    由，即無庸再審究。
　⒋丙○○部分：　　　
　⑴丙○○主張：富綠公司於106年3月10日以業務緊縮為由，依勞
    基法第11條第2款規定，終止與伊間之勞動契約，固據提出
    非自願離職證明為憑（原審卷第50頁）；然富綠公司辯稱並
    未據此終止勞動契約，非自願離職證明係應丙○○要求所開立
    。而依丙○○所述：富綠公司表示伊能力不足可以不要再做，
    伊要求富綠公司開立非自願離職證明書等語（原審卷第99頁
    背面）；足見富綠公司抗辯伊未以業務緊縮為由終止勞動契
    約，並非無據；則丙○○主張伊與富綠公司之勞動契約由富綠
    公司以業務緊縮為由，依勞基法第11條第2款規定終止乙節
    ，並非可採。
　⑵又按勞工終止勞動契約時，並無須將其據以終止之具體事由
    （如雇主有何違反勞動契約之情節、並如何有損害勞工權益
    之虞）告知雇主，且亦不以書面為之為必要，勞工如認為雇
    主違反勞動契約或勞工法令而有損害勞工權益之虞時，自得
    僅以言詞表明終止契約之意，縱其未於終止契約時表明其具
    體理由，亦非謂此等理由不能作為審究勞工終止契約是否合
    法之依據(參最高法院92年度台上字第1779號判決意旨)。查
　　證人蔡千民證稱：過年時伊與丙○○溝通管理鬆懈問題，丙○○
    表示不要做等語（原審卷第194頁），足見丙○○於106年3月1
    0日有向富綠公司為終止勞動契約之意思表示，而其復請求
    富綠公司開立非自願離職證明，益徵丙○○主張伊並非自願離
    職乙節，應可採信。而丙○○於106年3月10日當時，對於其據
    以終止之具體事由雖未告知富綠公司，然揆諸前揭說明，法
    院仍得審究其主張富綠公司未提供足夠人力予伊運用，經伊
    一再反應仍未獲改善，且未依法給付上開工資、加班費及提
    撥退休金，伊依勞基法第14條第1項第5、6款規定，終止兩
    造間勞動契約是否合法。
　⑶次按加班費係指勞工於正常工作時間之外，因特殊情形，有
    繼續工作之必要，經依勞基法第32條及第33條之規定予以延
    長工作時間，並依同法第24條之規定按平日每小時工資額加
    給1/3至1倍之工資而言，加班費既係按時給付之工資，則依
    勞基法第2條第3款暨勞工保險條例施行細則第27條之規定，
    自屬經常性給與，且為勞基法第14條第1項第5款所規定之工
    作報酬；另雇主應為勞工提繳退休金，亦為勞退條例第14條
    所明定。查富綠公司自丙○○103年4月7日任職時起至106年3
    月10日勞動契約終止時止，有未依法給付加班費即工作報酬
    ，及未為丙○○提繳退休金之情形（詳如下第㈥、㈨點所述），
    確致丙○○權益受有重大損害，故丙○○依勞基法第14條第1項
    第5、6款規定，終止兩造間勞動契約，即屬有據。又因丙○○
    主張以上開事由，終止兩造間勞動契約，為有理由，則其另
    以富綠公司未提供足夠人力予伊運用，經伊一再反應仍未獲
    改善為由，依勞基法第14條第1項第6款規定，終止兩造間勞
    動契約，是否有理由，即無庸再審究。
  ㈢關於丁○○等3人得否請求富綠公司給付各如附表一所示之積欠
    工資：
  ⒈按工資應全額直接給付勞工；工資之給付，除當事人有特別
    約定或按月預付者外，每月至少定期發給2次，並應提供工
    資各項目計算方式明細，勞基法第22條2項前段、第23條第1
     項前段分別定有明文。又僱傭報酬應依約定之期限給付之
    ，民法第486條前段亦有明定。
  ⒉丁○○之部分：
    丁○○主張：富綠公司給付之薪資僅至106年4月，尚應給付10
    6年5月1日至同年月10日之10日工資合計2萬2330元；惟丁○○
    與富綠公司之勞動契約於106年5月5日終止後即未再出勤，
    已如前述，是丁○○請求該日後之薪資，即屬無據。而丁○○於
    106年5月之工作時間合計為3日，有打卡紀錄在卷可佐（原
    審卷第80頁），且為兩造所不爭執（本院卷第218頁），又
    丁○○亦不爭執富綠公司已以現金袋給付該3日之薪資（本院
    卷第218頁），則丁○○請求富綠公司給付106年5月份薪資2萬
    2330元，應無理由。
  ⒊丙○○之部分：
    丙○○主張：富綠公司於104年5月間告知因桃園店暫停營業，
    需減薪2萬元，伊當時表示不同意，富綠公司為慰留伊，遂
    與伊約定倘桃園店再次營業，將補足所積欠每月2萬元薪資
    之差額，而桃園店已於105年10月繼續營業，富綠公司即應
    補足自104年5月起短付之2萬元薪資，共計20萬元云云，為
    富綠公司所否認。而丙○○與富綠公司是否有補足薪資約定之
    事實，屬對丙○○有利之事項，應由丙○○負舉證責任，惟丙○○
    未提出證據證明兩造間有此約定，故丙○○此主張，應無所據
    。
  ⒋乙○○之部分：
    乙○○主張：兩造勞動契約於106年5月31日經伊合法終止，富
    綠公司給付之薪資僅至106年4月，應給付伊106年5月之薪資
    7萬5000元云云。惟乙○○於106年4月16日之後休假至同年月2
    8日，嗣於106年5月仍未再出勤工作，為兩造所不爭執（原
    審卷第129頁），而富綠公司並未於當時終止勞動契約，已
    如前述，難認富綠公司有何拒絕乙○○提供勞務，乙○○既未於
    106年5月提供勞務，則富綠公司依同時履行抗辯，拒絕給付
    106年5月之薪資，應屬有據，乙○○主張富綠公司應給付伊10
    6年5月之薪資7萬5000元云云，並無理由。
  ㈣關於丁○○等3人得否請求富綠公司給付各如附表一所示之資遣
    費：
  ⒈按勞工適用勞工退休金條例之退休金制度者，適用該條例後
    之工作年資，於勞動契約依勞基法第14條規定終止時，其資
    遣費應由雇主按其工作年資，每滿1年發給1/2個月之平均工
    資，未滿1年者，以比例計給；最高以發給6個月平均工資為
    限，不適用勞基法第17條之規定，勞退條例第12條第1項定
    有明文。經查，兩造間勞動契約由丁○○等3人各依勞基法第1
    4條第1項第6款規定合法終止等情，經認定於前。從而丁○○
    等3人主張：伊等得依前揭規定請求富綠公司給付如附表一
    所示資遣費等語，於法自無不合。　
  ⒉丁○○離職前6個月平均工資為6萬7000元，為兩造所不爭執（
    本院卷第218頁），工作年資自103年4月13日起至106年5月5
    日勞動契約終止時止為3年又23日，依勞退條例第12條第1項
    規定，富綠公司應給付丁○○資遣費共計10萬2640元【計算式
    ：67,000×1/2×[3+（23/30）÷12] ＝102,640，元以下4捨5入
    ，下同】，逾此範圍之請求，應無理由。
　⒊丙○○離職前6個月平均工資為10萬元，有薪資單可稽（原審卷
    第81頁），丙○○主張其離職前6個月平均工資為12萬元，並
    非可採，其工作年資自103年4月7日起至106年3月10日勞動
    契約終止時止為2年11月又4日，依勞退條例第12條第1項規
    定，富綠公司應給付丙○○資遣費共計14萬6389元【計算式：
    100,000×1/2×[2+（11＋4/30）÷12] 】，逾此範圍之請求，
    應無理由。
　⒋乙○○離職前6個月平均工資為7萬5000元，為兩造所不爭執（
    本院卷第221頁），工作年資自103年4月7日起至106年5月31
    日勞動契約終止時止為3年1月又25日，依勞退條例第12條第
    1項規定，富綠公司應給付乙○○資遣費共計11萬8229元【計
    算式：75,000×1/2×[3+（1＋25/30）÷12]＝118,229】，逾此
    範圍之請求，應無理由。
　㈤關於丁○○等3人得否請求富綠公司給付各如附表一所示之預告
    工資：
　  按雇主應給付預告期間之工資者，以雇主依勞基法第11條或
    第13條但書規定終止勞動契約，而未依勞基法第16條第1項
    各款所規定期間前預告之者為限，勞基法第16條第3項規定
    自明。查本件係由丁○○等3人依勞基法第14條第1項第5、6款
    規定終止勞動契約，業如前述，核與前揭條文係雇主依勞基
    法第11條、第13條但書規定終止勞動契約應給付勞工預告期
    間工資之要件不符，則丁○○等3人依勞基法第16條規定請求
    富綠公司給付預告期間工資，不應准許。
  ㈥關於丁○○等3人得否請求富綠公司給付各如附表一所示之加班
    費：
  ⒈按勞工正常工作時間，每日不得超過8小時，每週不得超過40
    小時；雇主延長勞工工作時間者，其延長工作時間之工資依
    下列標準加給之：一、延長工作時間在2小時以內者，按平
    日每小時工資額加給1/3以上。二、再延長工作時間在2小時
    以內者，按平日每小時工資額加給2/3以上。三、依第32條
    第3項規定，延長工作時間者，按平日每小時工資額加倍發
    給，勞基法第30條第1項、第24條第1項分別定有明文。次按
    當事人無正當理由不從提出文書之命者，法院得審酌情形認
    他造關於該文書之主張或依該文書應證之事實為真實，民事
    訴訟法第345條第1項定有明文。又依73年7月30日制定之勞
    基法第30條第3項規定「雇主應置備勞工簽到簿或出勤卡，
    逐日記載勞工出勤情形，此項簿卡應保存1年」；嗣於91年1
    2月25日修正，僅移列至同條第5項，內容並無更動；復於10
    4年6月3日修正為「雇主應置備勞工出勤紀錄，並保存5年」
    ，暨增訂第6項規定「前項出勤紀錄，應逐日記載勞工出勤
    情形至分鐘為止，勞工向雇主申請其出勤紀錄副本或影本時
    ，雇主不得拒絕」，並於105年1月1日施行，惟此無溯及既
    往之規定，是富綠公司就丁○○等3人任職期間出勤紀錄資料
    之保存義務，應區分為105年1月1日施行前或後而異其適用
    。
　⒉經查，丁○○、丙○○、乙○○分別主張自任職當月即103 年4月起
    至106年1月止，共計加班111.5日、104日、77.5日等情，為
    富綠公司所否認。而丁○○、丙○○、乙○○分別自106年5月5日
    、同年3月10日、同年4月16日起即未再出勤，已如前述，嗣
    於106年8月24日提起本件訴訟，並請求富綠公司提出出勤紀
    錄資料，有民事起訴狀上之收文戳章及陳報狀在卷可稽（原
    審卷第3、12、270頁），揆諸前揭規定及說明，富綠公司就
    丁○○等3人於104年12月前之出勤紀錄資料有保存1年之義務
    ；就105年1月後之出勤紀錄資料則有保存5年之義務。其中
    ，就104年12月前之出勤紀錄資料，觀諸丁○○等3人起訴之日
    即106年8月24日（原審卷第3頁），均顯已逾1年保存出勤紀
    錄之期限，富綠公司抗辯已無留存，核屬有據，自無民事訴
    訟法第345條第1項無正當理由不從提出文書之命之情事，復
    參以丁○○等3人就自103年4月起至104 年12月止之期間，除
    丁○○就附表二㈠部分提出證明外，餘均未舉證證明有其等所
    稱每月加班3日之事實，則丁○○等3人此部分主張，自不足採
    信。至於105年1月後之出勤紀錄，富綠公司僅提出106年1月
    之資料，經原審諭知應提出其餘出勤紀錄（原審卷第265頁
    ），迄至本件言詞辯論終結止仍未提出，依民事訴訟法第34
    5條第1項規定，應認丁○○等3人主張關於該文書應證之事實
    為真實，爰以其等薪資單、薪資袋、出勤表為基礎（原審卷
    第74至84頁，本院卷第259至269頁），認定丁○○自103年9月
    起，及丙○○、乙○○自105年1月起，均至106年1月間止之加班
    日數各詳如附表二所示。又丁○○不爭執其於104年12月之前
    每月薪資為6萬5000元（本院卷219頁），富綠公司雖辯稱丁
    ○○104年12月之前每月薪資為6萬1320元，並以就職報到書為
    憑（原審卷第59頁），然丁○○之薪資袋記載月薪6萬5000元
    （本院卷第259至265頁），富綠公司所辯，尚非可採；而丁
    ○○、乙○○於105年1月至106年1月之月薪各為6萬7000元、7萬
    5000元乙節，為兩造所不爭執（本院卷第219、222頁）；另
    丙○○雖主張其於105年1月至106年1月之月薪為12萬元，惟審
    酌其105年10月至106年1月之薪資單月薪為10萬元（原審卷
    第81頁），丙○○之主張，尚非可採。則丁○○於103年9月至10
    4年12月之日薪為2,167元（計算式：65,000元÷30日＝2,167
    元），於105年1月至106年1月之日薪為2,233元（計算式：6
    7,000元÷30日＝2,233元）；丙○○於105年1月至106年1月之日
    薪為3,333元（計算式：100,000元÷30日＝3,333元）；乙○○
    於105年1月至106年1月之日薪為2,500元（計算式：75,000
    元÷30日＝2,500元）。基此，丁○○、丙○○、乙○○得請求富綠
    公司給付之加班費分別為14萬4744元（計算式：2,167元×23
    日＋2,233元×42.5日＝144,744元）、13萬6653元（計算式：3
    ,333元×41日＝136,653元）、10萬3750元（計算式：2,500元
    ×41.5日＝103,750元），逾此範圍之請求，即屬無據。
  ㈦有關丙○○得否請求富綠公司給付如附表一所示之分紅：
　　經查，丙○○主張富綠公司曾口頭約定分紅100萬元予伊等語
    ，為富綠公司所否認，即應由丙○○就此有利於己之事實，負
    舉證責任。然丙○○均未能提出任何證據以實其說，是其此部
    分請求，尚屬無據。
　㈧綜上，丁○○請求富綠公司給付24萬7384元（計算式：10萬264
    0元資遣費＋14萬4744元加班費＝24萬7384元）；丙○○請求富
    綠公司給付28萬3042元（計算式：14萬6389元資遣費＋13萬6
    653元加班費＝28萬3042元）；乙○○請求富綠公司給付22萬19
    79元（計算式：11萬8229元資遣費＋10萬3750元加班費＝22萬
    1979元），為有理由，逾此範圍之請求，為無理由。
　㈨關於丁○○等3人得否請求富綠公司提撥各如附表一所示之勞工
    退休金至勞工個人退休金專戶：
　⒈按雇主應為適用本條例之勞工，按月提繳退休金，儲存於勞
    保局設立之勞工退休金個人專戶；雇主每月負擔之勞工退休
    金提繳率，不得低於勞工每月工資6%，勞退條例第6條第1項
    、第14條第1項定有明文。依同條例第31條第1項規定，雇主
    未依該條例之規定按月提繳或足額提繳勞工退休金，致勞工
    受有損害者，勞工得向雇主請求損害賠償。該專戶內之本金
    及累積收益屬勞工所有，僅於未符合同條例第24條第1項所
    定請領退休金規定之前，不得領取。是雇主未依該條例之規
    定，按月提繳或足額提繳勞工退休金者，將減損勞工退休金
    專戶之本金及累積收益，勞工之財產受有損害，自得依該條
    例第31條第1項規定請求損害賠償；於勞工尚不得請領退休
    金之情形，亦得請求雇主將未提繳或未足額提繳之金額繳納
    至其退休金專戶，以回復原狀（最高法院101年度台上字第1
    602號判決意旨參照）。
　⒉富綠公司雖辯稱：伊已與丁○○等3人達成以現金給付應提撥之
    勞工退休金之協議云云；惟勞退條例係為增進勞工退休生活
    保障，加強勞雇關係，促進社會及經濟發展而設（勞退條例
    第1條第1項規定參照），且除勞退條例另有規定外，雇主不
    得以其他自訂之勞工退休金辦法，取代雇主應為勞工按月提
    繳退休金，儲存於勞保局設立之勞工退休金個人專戶之規定
    ，此觀同條例第6條第2項之規定即明，可見勞退條例第6條
    第1項及第14條第1項有關雇主應按月提繳勞工退休金，且雇
    主每月負擔之勞工退休金提繳率，不得低於勞工每月工資6%
    之規定，係屬強制規定；丁○○等3人於富綠公司任職，係屬
    全職之工作，富綠公司即應為其等提撥勞工退休金，提繳勞
    工退休金與否非可取決於勞雇雙方之意願，縱受僱人不願提
    繳，僱用人仍有為其提繳勞工退休金之義務，是富綠公司此
    部份抗辯，並不足採。
　⒊丁○○之部分：丁○○於任職時兩造約定其薪資為6萬5000元（計
    算式：61,320＋3,680＝65,000），而於105年1月起之薪資調
    漲為6萬7000元等情，有綠光花園正職就職報到書、薪資單
    在卷可稽（原審卷第59、74頁），且為丁○○所不爭執（本院
    卷第219頁）；富綠公司雖不爭執丁○○自105年1月起之薪資
    為6萬7000元（本院卷第219頁），惟抗辯丁○○任職時之薪資
    應為6萬1320元而非6萬5000元，其中3,680元為應提繳之勞
    工退休金，伊係以現金給付丁○○云云；然揆諸前揭說明，富
    綠公司應於丁○○薪資以外提繳6%之退休金至丁○○之勞工退休
    金專戶，尚非可將該筆金額內含於丁○○之薪資，而稱以現金
    給付云云，故此部分以現金給付之金額，應亦屬薪資之一部
    分，富綠公司上開所辯，應無足採。參之丁○○之實際領取工
    資金額及期間如附表三所示，而富綠公司並未為丁○○提繳勞
    工退休金，遲至訴訟中始補繳如附表三所示之金額，則丁○○
    依勞退條例第31條第1項規定，請求富綠公司將未提繳部分
    之差額，即附表三所示短提繳金額欄所示之金額3,820元，
    提繳至丁○○之勞工退休金個人專戶，應屬有據，逾此部分，
    應予駁回。
  ⒋丙○○之部分：丙○○於任職時兩造約定其薪資為12萬元（計算
    式：113,208＋6,792＝120,000），而後薪資調降為10萬元等
    情，有綠光花園正職就職報到書在卷可稽（原審卷第59頁）
    ，應堪認定。富綠公司不爭執丙○○薪資自104年5月起為10萬
    元（本院卷第220頁），惟抗辯：丙○○任職時之薪資應為11
    萬3208元而非12萬元，其中6,792元為應提繳之勞工退休金
    ，伊係以現金給付丙○○云云；然揆諸前揭說明，富綠公司應
    於丙○○薪資以外提繳6%之退休金至丙○○之勞工退休金專戶，
    尚非可將該筆金額內含於丙○○之薪資，而稱以現金給付云云
    ，故此部分以現金給付之金額，應亦屬薪資之一部分；況證
    人蔡千民亦證稱：與丙○○約定之薪資是基本10萬元，因為桃
    園有2家店所以再補貼2萬元，故所有費用為12萬元等語（原
    審卷第194頁），益徵12萬元、10萬元均為薪資之事實，是
    富綠公司上開所辯，應無足採。參之丙○○之實際領取工資金
    額及期間如附表三所示，而富綠公司並未為丙○○提繳勞工退
    休金，僅於訴訟中補繳如附表三所示之金額，則丙○○依勞退
    條例第31條第1項規定，請求富綠公司將未提繳部分之差額
    ，即附表三所示短提繳金額欄所示之金額13萬8998元，提繳
    至丙○○之勞工退休金個人專戶，應屬有據，逾此部分，應予
    駁回。
　⒌乙○○之部分：乙○○任職時兩造約定其薪資為7萬元（計算式：
    66,038＋3,962＝70,000），而於105年1月起之薪資調漲為7萬
    5000元等情，有綠光花園正職就職報到書、薪資單在卷可稽
    （原審卷第61、89頁），核與證人蔡千民證述相符（原審卷
    第195頁），應堪認定。雖富綠公司抗辯：乙○○任職時之薪
    資應為6萬6038元而非7萬元，其中3,962元為應提繳之勞工
    退休金，其係以現金給付乙○○云云，然揆諸前揭說明，富綠
    公司應於乙○○薪資以外提繳6%之退休金至乙○○之勞工退休金
    專戶，尚非可將該筆金額內含於乙○○之薪資，而稱以現金給
    付云云，故此部分以現金給付之金額，應亦屬薪資之一部分
    ；富綠公司上開所辯，應無足採。參之乙○○之實際領取工資
    金額及期間如附表三所示，富綠公司並未為乙○○提繳勞工退
    休金，至訴訟中始補繳如附表三所示之金額，則乙○○依勞退
    條例第31條第1項規定，請求富綠公司將未提繳部分之差額
    ，即附表三所示短提繳金額欄所示之金額1萬8236元，提繳
    至乙○○之勞工退休金個人專戶，惟乙○○僅請求1萬7876元，
    故其此部分請求，應屬有據。
五、末按依勞退條例第12條第1項規定計算之資遣費，應於終止
    勞動契約後30日內發給，同條第2項定有明文；是富綠公司
    應分別於丁○○、丙○○、乙○○106年5月5日、同年3月10日、同
    年5月31日合法終止勞動契約後30日內發給，亦即富綠公司
    應分別於同年6月3日、同年4月9日、同年6月30日前給付丁○
    ○、丙○○、乙○○資遣費10萬2640元、14萬6389元、11萬8229
    元，富綠公司逾期未為清償，丁○○、丙○○、乙○○自得依民法
    第229條第1項、第233條第1項及第203條規定，請求富綠公
    司分別給付自同年6月4日、同年4月10日、同年7月1日起至
    清償日止按週年利率5%計算之利息。而丁○○請求富綠公司給
    付之加班費14萬4744元、丙○○請求富綠公司給付之加班費13
    萬6653元，乙○○請求富綠公司給付之加班費10萬3750元，經
    丁○○等3人起訴狀繕本送達，與催告有同一效力，故其等請
    求均自起訴狀繕本送達翌日即106年10月1日（原審卷第29頁
    ）起至清償日止按週年利率5%計算之利息，核有理由，逾此
    範圍之請求，應無理由。
六、綜上所述，丁○○等3人均依勞退條例第12條第1項、勞基法第
    24條第1項、勞退條例第14條第1項、第31條第1項規定，㈠丁
    ○○請求富綠公司給付24萬7384元，及其中10萬2640元自106
    年6月4日起、其中14萬4744元自106年10月1日起，均至清償
    日止，按週年利率5%計算之利息；富綠公司應將3,820元提
    撥至丁○○之勞工退休金專戶；㈡丙○○請求富綠公司給付28萬3
    042元，及其中14萬6389元自106年4月10日起、其中13萬665
    3元自106年10月1日起，均至清償日止，按週年利率5%計算
    之利息；富綠公司應將13萬8998元提撥至丙○○之勞工退休金
    專戶；㈢乙○○請求富綠公司給付22萬1979元，及其中11萬822
    9元自106年7月1日起、其中10萬3750元自106年10月1日起，
    均至清償日止，按週年利率5%計算之利息；富綠公司應將1
    萬7876元提撥至乙○○之勞工退休金專戶，為有理由，應予准
    許，逾此範圍之請求，為無理由，不應准許。原審就應予准
    許部分其中㈠富綠公司應給付丁○○4萬0908元本息（即應准許
    24萬7384元本息－原審判准20萬6476元本息＝4萬0908元本息
    ）；㈡富綠公司應給付丙○○14萬6389元本息（即應准許28萬3
    042元本息－原審判准13萬6653元本息＝14萬6389元本息）；㈢
    富綠公司應將6,000元提撥至丙○○之勞工退休金專戶（即應
    准許提撥13萬8998元－原審判准13萬2998元），為丁○○、丙○
    ○敗訴之判決；及就命富綠公司給付乙○○逾22萬1979元本息
    部分（即7萬5000元，計算式：原審判准29萬6979元本息－應
    准許22萬1979元），為富綠公司敗訴之判決，均有未洽。丁
    ○○、丙○○、富綠公司上訴意旨指摘原判決此部分不當，求予
    廢棄改判，為有理由，爰由本院予以廢棄並改判如主文第二
    至五項所示。上開不應准許部分，原審判決丁○○等3人敗訴
    ，核無不合，丁○○等3人上訴意旨指摘原判決此部分不當，
    求予廢棄改判，為無理由，應駁回其此部分上訴。又原審就
    上開應予准許部分，判決㈠富綠公司應給付丁○○20萬6476元
    本息；㈡富綠公司應將3,820元提撥至丁○○之勞工退休金專戶
    ；㈢富綠公司應給付丙○○13萬6653元本息；㈣富綠公司應將13
    萬2998元提撥至丙○○之勞工退休金專戶；㈤富綠公司應給付
    乙○○22萬1979元本息；㈥富綠公司應將1萬7876元提撥至乙○○
    之勞工退休金專戶部分，並無違誤，富綠公司上訴意旨指摘
    原判決此部分不當，求予廢棄，為無理由，應駁回其上訴。
    本件所命給付，富綠公司上訴第三審所得受之利益未逾150
    萬元，不得上訴第三審，本院判決後此部分已告確定，丁○○
    、丙○○就勝訴部分為假執行之聲請，不應准許，原審駁回其
    等此部分之聲請，理由雖有不同，結論則無二致，此部分原
    判決仍應予以維持，上訴意旨指摘此部分原判決不當，求予
    廢棄，為無理由，其等此部分上訴仍應予以駁回。
七、本件事證已臻明確，兩造其餘攻擊、防禦方法及舉證，經本
    院審酌後，認對於判決結果均無影響，爰不一一論述，併此
    指明。
八、據上論結，本件丁○○、丙○○、富綠公司上訴為一部有理由、
    一部無理由；乙○○上訴為無理由。依民事訴訟法第450條、
    第449條第1項、第78條、第79條，判決如主文。
中　　華　　民　　國　　109 　年　　6 　　月　　10　　日
                  勞動法庭
                        審判長法  官  蔡和憲 
                              法  官  藍家偉
                              法  官  蕭清清
正本係照原本作成。
富綠休閒開發有限公司不得上訴。
上訴人丁○○、丙○○、乙○○如不服本判決，應於收受送達後20日內
向本院提出上訴書狀，其未表明上訴理由者，應於提出上訴後20
日內向本院補提理由書狀（均須按他造當事人之人數附繕本）上
訴時應提出委任律師或具有律師資格之人之委任狀；委任有律師
資格者，另應附具律師資格證書及釋明委任人與受任人有民事訴
訟法第466 條之1第1項但書或第2項（詳附註）所定關係之釋明
文書影本。如委任律師提起上訴者，應一併繳納上訴審裁判費。
中　　華　　民　　國　　109 　年　　6 　　月　　11　　日
　　　　　　　　　　    　　　書記官  強梅芳
附註：
民事訴訟法第466條之1（第1項、第2項）：
對於第二審判決上訴，上訴人應委任律師為訴訟代理人。但上訴
人或其法定代理人具有律師資格者，不在此限。
上訴人之配偶、三親等內之血親、二親等內之姻親，或上訴人為
法人、中央或地方機關時，其所屬專任人員具有律師資格並經法
院認為適當者，亦得為第三審訴訟代理人。
　　　　　　　　　　　　　　　　　　　　　
附表一：丁○○等3人主張之各項請求與金額（新臺幣：元）
編號 上訴人 任職期間    （民國） 每月薪資 積欠工資 資遣費 預告工資 加班費 分紅 提撥勞工退休金 1 丁○○ 103年4月13日至106年5月10日 6萬7000 2萬2330 10萬3180 6萬7000 24萬3397   無   7,091 2 丙○○ 103年4月7日至106年3月10日   12萬   20萬    18萬   8萬 43萬6000  100萬  15萬0678 3 乙○○ 103年4月7日至106年5月31日 7萬5000 7萬5000 11萬8750 7萬5000 27萬2500   無  1萬7876 

附表二：丁○○等3人之加班日數
㈠
編號   年月份  丁○○ 1  103年9月   3.5日 2  103年10月   3.5日 3  103年12月   2日 4  104年2月   6日 5  104年10月   4日 6  104年12月   4日 
  總  計  23日 
㈡
編號 年月份 丁○○ 丙○○ 乙○○ 1  105年1月     7日     3日     6日 2  105年2月     1日     3日     2日 3  105年3月     3日     3日     3日 4  105年4月     3日     3日     3日 5  105年5月     3日     3日     3日 6  105年6月     3日     3日     3日 7  105年7月     3日     3日     3日 8  105年8月     3日     3日     3日 9  105年9月     3日     3日   1.5日 10  105年10月   0.5日     3日   4.5日 11  105年11月     1日     3日   1.5日 12  105年12月     5日     3日     1日 13  106年1月     7日     5日     7日  總    計  42.5日    41日  41.5日 

附表三
編號 姓名 實際領取薪資（新臺幣：元） 領取期間 應提繳之勞工退休金（新臺幣：元） 合計（新臺幣：元） 被告已補繳之金額（新臺幣：元） 短提繳金額（新臺幣：元）     一  丁○○ 6萬5000 103年4月13日至104年12月31日 8萬0210【計算式：65,000×0.06（20＋17/30）】 14萬5200 14萬1380 3,820   6萬7000 105年1月1日至106 年5月5日 6萬4990【計算式：67,000 ×0.06（16＋5/30）】       二   丙○○    12萬 103年4月7日至104 年4月30 日 9萬1920【計算式：120,000×0.06（12＋23/30）】   22萬5920   8萬6922   13萬8998    10萬 104年5月1 日至106年3月10日 13萬4000【計算式：100,000×0.06（22＋10/30）】          三      乙○○ 7萬 103 年4月7 日至104年12月31日 8萬7360【計算式：70,000 ×0.06（20＋24/30）】 16萬3860 14萬5624 1萬8236 （僅請求1萬7876元）   7萬5000 105 年1月1 日至106 年5月31日 7萬6500【計算式：75,000 ×0.06×17】